【裁判字號】    94,訴,18
【裁判日期】    950322
【裁判案由】    違反槍砲彈藥刀械管制條例
【裁判全文】
臺灣臺南地方法院刑事判決                94年度訴字第18號
公  訴  人  臺灣臺南地方法院檢察署檢察官
被      告  庚○○
                    （另案在臺灣臺南監獄臺南分監執行中）
指定辯護人  本院公設辯護人甲○○
上列被告因違反槍砲彈藥刀械管制條例案件，經檢察官提起公訴
（93年度營偵字第1056號），本院判決如下：
    主  文
庚○○無罪。
    理  由
一、公訴意旨略以：被告庚○○（綽號「螺絲」）於民國九十二
    年間，經由乙○○之介紹認識戊○○，其明知未經許可，不
    得販賣手槍及具殺傷力之子彈，竟於九十二年四、五月間，
    在臺南縣新營市○○路新營市農會旁小巷內，以新臺幣（下
    同）二十五萬元之價格，販賣美國ＢＥＲＥＴＴＡ廠製９２
    ＦＳ型口徑９ｍｍ半自動制式手槍一支（槍枝管制編號00
    00000000，槍號ＢＥＲ２２１０５５Ｚ，含彈匣一
    個）及９ｍｍ制式子彈二十九顆（其中七顆經戊○○射擊後
    僅餘彈殼）予戊○○，而戊○○則將之藏放於臺南縣新營市
    ○○路一六三巷十五號四樓之三住處，以防備販賣毒品遭人
    挑釁時防身之需。嗣因戊○○涉嫌販賣第一級毒品，於九十
    三年三月二十二日晚間八時三十分許，為警持本院核發之搜
    索票搜索其上址住處，當場扣得前開制式手槍一支（含彈匣
    一個）、制式子彈二十二顆、彈殼七顆。戊○○為警查獲後
    ，供出上開扣案之制式手槍、子彈均係於九十二年四、五月
    間購自綽號「螺絲」之被告，始知上情。因認被告涉有槍砲
    彈藥刀械管制條例第七條第一項之未經許可，販賣手槍罪及
    同條例第十二條第一項（起訴書誤載為第十一條第一項）之
    未經許可販賣子彈罪嫌（戊○○因持有上開槍枝及子彈，業
    經臺灣高等法院臺南分院以九十三年度上訴字第一０九０號
    判決判處有期徒刑三年六月，併科罰金四十五萬元，並於九
    十四年五月十一日經最高法院以九十四年度台上字第二三七
    ０號判決駁回上訴而告確定；而戊○○所涉違反毒品危害防
    制條例案件，亦經臺灣高等法院臺南分院以九十四年度上重
    更（一）字第二四九號判決判處無期徒刑，褫奪公權終身，
    並經最高法院於九十五年二月二十三日以九十五年度台上字
    第九０九號判決駁回上訴而告確定）。
二、按犯罪事實應依證據認定之，無證據不得認定犯罪事實，又
    不能證明被告犯罪者，應諭知無罪之判決，刑事訴訟法第一
    百五十四條第二項、第三百零一條第一項定有明文。且認定
    不利於被告之事實，須依積極證據，苟積極證據不足為不利
    於被告事實之認定時，即應為有利於被告之認定，更不必有
    何有利之證據；且認定犯罪事實所憑之證據，雖不以直接證
    據為限，間接證據亦包括在內；然而無論直接或間接證據，
    其為訴訟上之證明，須於通常一般之人均不致有所懷疑，而
    得確信其為真實之程度者，始得據為有罪之認定，倘其證明
    尚未達到此一程度，而有合理之懷疑存在時，即應為無罪之
    判決，最高法院三十年上字第八一六號、七十六年台上字第
    四九八六號判例可資參照。
三、公訴暨論告意旨認被告涉有違反槍砲彈藥刀械管制條例第七
    條第一項、第十二條第一項之罪嫌，無非以下列事證及論述
    為主要之依據：
  (一)被告於警詢、偵查中，自承其認識戊○○、乙○○二人（見
    警卷第五至十二頁、偵查卷第十八至二十頁），而證人戊○○於警詢、偵查中亦均證稱：在伊住處扣得之制式手槍一支
    （含彈匣一個，槍枝管制編號0000000000號）、
    子彈二十二顆及其試射之子彈七顆，均係於九十二年二、三
    月間透過乙○○向綽號「螺絲」之男子購得，且於警詢中指
    認被告即為綽號「螺絲」之人無誤，並詳敘被告之身高、年
    齡、髮型等特徵（見警卷第二四、二六、四四、五一頁、偵
    查卷第八、十一至十二頁），足見戊○○於警詢、偵查中指
    認被告為出賣扣案槍枝、子彈之人，應可採信。
  (二)卷附戊○○使用之電話號碼0000000000號行動電
    話監聽錄音帶及監聽譯文內容（見偵查卷第三八至四二頁，
    本院九十三年度訴字第五八三號影卷卷附摘要譯文表，外放
    ），顯示戊○○曾於不知遭人監聽之情況下，與辛○○、丙○○二人談及向綽號「螺絲」者購買槍枝情事，此亦經證人
    辛○○、丙○○二人分別於偵查及審理中證述明確（見偵查
    卷第五十至五一頁、本院卷第九八至九九頁），亦足以佐證
    戊○○警詢、偵查中陳證情節屬實。
  (三)槍枝不法交易多用「黑話」或「暗語」交談，以防遭警查獲
    ，且為避免仲介者黑吃黑侵占交易之槍械或價金，一般均係
    買賣雙方親自洽談，少有由仲介者收款並交付槍枝之情形，
    證人戊○○於審理中改稱伊為警查獲之制式槍、彈係仲介者
    乙○○所交付，有違常情。
  (四)本件扣案之制式手槍、子彈經送內政部警政署刑事警察局鑑
    定結果，均有殺傷力，此有該局九十三年四月五日0000
    000000號槍彈鑑定書一份在卷可稽（見警卷第六六至
    七三頁），並有上開鑑驗後之制式槍枝一支、子彈十九顆（
    鑑驗時試射三顆）扣案可資佐證，是被告所販賣之制式手槍
    、子彈俱有殺傷力（因戊○○違反槍砲彈藥刀械管制條例案
    件業經判決確定，故扣案之槍枝、子彈均已銷燬〈見本院卷
    第二四五、二四六頁所附檢察官扣押物品處分命令〉，扣案
    物品照片見警卷第七四頁）。
四、訊據被告固坦承其在外之綽號為「螺絲」，但堅決否認有何
    被訴販賣制式手槍、子彈犯行，辯稱：其固認識戊○○、乙○○二人，但並未透過乙○○販賣槍枝、子彈予戊○○，且
    未曾居住於臺南縣新營市○○路新營市農會附近，戊○○係
    因誤信其意欲對伊行搶之傳言，以致誤認等語。經查：
  (一)本件證人戊○○因涉嫌販賣第一級毒品，於九十三年三月二
    十二日晚間八時三十分許，為警持本院核發之搜索票搜索其
    位於臺南縣新營市○○路一六三巷十五號四樓之三住處，在
    該處扣得美國ＢＥＲＥＴＴＡ廠９２手槍一支（含彈匣一個
    ，槍枝管制編號0000000000號）、子彈二十二顆
    、彈殼七顆，而上開槍枝、子彈經送內政部警政署刑事警察
    局鑑定結果，上開扣案之貝瑞塔九二手槍一支，認係美國Ｂ
    ＥＲＥＴＴＡ廠製９２ＦＳ型口徑９ｍｍ制式半自動手槍，
    機械性能良好，可擊發同口徑制式子彈，認具殺傷力；而送
    鑑子彈二十二顆，均係口徑９ｍｍ制式子彈，經取三顆試射
    結果，可擊發，認均具殺傷力，此有前引該局000000
    0000號槍彈鑑定書在卷可稽。且戊○○因向他人購買而
    持有上開制式手槍、子彈及另向他人購買之改造手槍，經臺
    灣高等法院臺南分院以九十三年度上訴字第一０九０號判決
    判處有期徒刑三年六月，併科罰金四十五萬元，並於九十四
    年五月十一日經最高法院以九十四年度台上字第二三七０號
    判決駁回上訴而告確定，此亦經本院調閱該案全卷查明屬實
    。則證人戊○○向他人購得本件扣案具有殺傷力之制式手槍
    、子彈而持有，既為被告所不爭，復有上開事證可資佐證，
    此部分事實自堪認定。
  (二)證人戊○○就伊持有之上開制式手槍、子彈之來源，雖於九
    十三年三月二十三日警詢中供稱：扣案之制式手槍一支、子
    彈二十二顆，乃「九十二年二、三月間，在新營市○○路市
    農會旁的小巷子內，以二十五萬元的代價向綽號『螺絲』的
    男子所購得，當時我買的時候有二十幾顆子彈，我買的時候
    在他的租屋處樓上試開約三、四槍後，可以使用我才購買的
    」，並指稱：「綽號『螺絲』之男子，住臺南縣東山鄉，年
    約三十歲，高約一六０公分，短髮中等身材」等語（見警卷
    第二四、二六頁），而戊○○於同日檢察官偵訊中，亦為相
    同之供述（見偵查卷第八頁）；至九十三年四月二十九日警
    詢時，則稱：約在九十二年初，乙○○於新營市○○街渠租
    屋處向伊介紹綽號「螺絲」之男子，由伊購買扣案之制式手
    槍及子彈，伊並未給予乙○○任何報酬」等語（見警卷第四
    四頁），並於員警提供之臺南縣警察局刑警隊指認犯罪嫌疑
    人紀錄表上所列六張指認對象照片中，指認被告即為綽號「
    螺絲」之男子，進而在員警所提供被告之刑事系統影像相片
    上簽名捺指印（見警卷第五一、五二頁）。嗣於同年五月七
    日偵查中，戊○○於供後具結證稱：「我上次指證槍枝是透
    過乙○○介紹向綽號『螺絲』購買的，『螺絲』即是庚○○
    」，並再度指認被告之口卡（見偵查卷第十一至十二頁），
    則依戊○○上開警詢、偵查中所為供述以觀，戊○○似可確
    認被告為販賣扣案制式槍、彈之人。然戊○○於本院審理中
    證稱：扣案之制式手槍係向「阿升」（即乙○○）及一姓名
    、年籍不詳，綽號「再來仔」之男子購買，當時僅伊與乙○○、「再來仔」三人在乙○○及「再來仔」位於臺南縣新營
    市○○街之租屋處交易，進修街即為民治路旁之小巷；伊以
    二十五萬元之代價購得扣案之制式手槍一支及子彈二十九顆
    ，其中一顆子彈當場在上址購槍處試射，另六顆子彈則係伊
    將該制式手槍攜回伊所開設之公司後試射；價金係當場交付
    「再來仔」；伊之所以於警詢及偵查中陳稱槍枝、子彈係向
    「螺絲」購買，乃因乙○○與「再來仔」交付槍、彈當時，
    告知槍、彈係「螺絲」所售，但伊直至為警查獲前，均未見
    過庚○○；伊於第一次警詢中指出綽號「螺絲」男子之住處
    、年齡、身高等，係因警察將口卡擺在旁邊，伊根據口卡之
    記載而陳述；而第二次製作警詢筆錄時，因員警告知綽號「
    螺絲」者叫做庚○○，故指認被告為「螺絲」；伊所使用之
    0000000000號行動電話通訊監察譯文內伊與辛○○間通話內容，係伊聽說「螺絲」要對伊行搶，伊打聽到「
    螺絲」是辛○○的手下，故先打電話給辛○○，詢問辛○○
    伊先前向「螺絲」購買槍枝，為何聽到風聲「螺絲」要對伊
    行搶，但伊先前確實未曾見過庚○○；至於，庚○○於本院
    行準備程序中供承與伊認識等語，可能係庚○○先前曾在乙○○租屋處見過伊，但伊對此並無印象等語（見本院卷第七
    四至八四、二六二至二六三頁）。則戊○○於警詢、偵查中
    雖指證被告即為出售扣案制式手槍、子彈之人，但伊於本院
    審理中所證情節，則係扣案制式手槍、子彈係向乙○○及綽
    號「再來仔」之男子購得，其之所以認為係被告出賣，乃得
    自乙○○、「再來仔」二人傳聞之訊息，伊前後陳證情節顯
    屬不一，已不足以使本院確信被告被告有起訴意旨所指販賣
    制式手槍、子彈犯行。
  (三)雖被告自承與戊○○相識，且戊○○與辛○○、丙○○三人
    電話通話中，曾談及槍枝係向綽號「螺絲」之人購得云云。
    然被告是否認識戊○○，與其是否販賣扣案之制式槍枝、子
    彈予戊○○，本屬二事，且證人戊○○就此證稱：被告或可
    能於乙○○租屋處見過伊，但伊對此並無印象等語（見本院
    卷第二六三頁），亦難謂與常情有何不符之處，是不能以此
    逕認戊○○於警詢、偵查中指證之情節可採。又依卷附通訊
    監察譯文內容所示，戊○○、丙○○二人雖曾於九十三年三
    月十五日上午十時五十二分許通話，而戊○○在電話中稱：
    「會是『螺絲』嗎」、「我有聽到，但是『鐵仔』是向『螺
    絲』買的」（見本院九十三年度訴字第五八三號影卷卷附摘
    要譯文表，外放）；另同年月二十一日晚間八時十四分許，
    戊○○亦於電話中對辛○○稱：「我聽說以前跟在你那裡的
    那個，你說『鐵仔』他賣給我的那個有沒有，聽說出來要找
    我哦」、「要亂來啊」、「『螺絲』啦」等語（見偵查卷第
    四十至四一頁摘要譯文表），但上開通聯譯文中，戊○○於
    不知遭監聽之情況下，對辛○○稱：「〝你說〞鐵仔他賣給
    我的有沒有」，已徵戊○○於本院審理中證稱係聽聞他人轉
    述槍枝由綽號「螺絲」之男子出售等語，非無可能；而證人
    丙○○、辛○○二人經本院傳訊到庭，渠二人雖均證稱確有
    於電話中與戊○○為上開通聯譯文所載內容之對話，但就戊○○所持有之槍枝、子彈來源，丙○○證稱未曾聽聞戊○○
    告知伊所有之槍枝係向被告購買（見本院卷第九八頁），辛○○則證稱僅在上開遭監聽之通話中聽聞戊○○言及「螺絲
    」販賣槍枝情事（見本院卷第九十頁），參以渠二人於上開
    電話通話中，均無一語提及戊○○槍枝來源，據此自不足佐
    證戊○○於警詢、偵查中所為之供述屬實，無從據為不利於
    被告之認定。
  (四)再者，戊○○於警詢、偵查中，固供稱扣案之制式手槍、子
    彈係向綽號「螺絲」之被告購得，並指認被告無誤，然：
    1.本院傳訊證人即負責製作戊○○警詢筆錄之員警己○○到
      庭，證人己○○證稱：渠前後為戊○○製作五、六次筆錄
      ，製作筆錄之前均先與戊○○談論案情，時間長短不一；
      警方於九十三年三月二十二日晚間查獲戊○○後，渠曾對
      戊○○製作第一份警詢筆錄，但當時戊○○不接受夜間詢
      問，故至翌日再製作第二次警詢筆錄；警方將戊○○帶回
      後，渠先與戊○○聊天，而聊天之內容「正式作筆錄時就
      會記載」，聊天過程中戊○○有提到伊曾購買二支槍，一
      支係向綽號「螺絲」之男子購買，另一支則係向綽號「小
      邱」之男子購買，當時戊○○模擬兩可，不確定扣案之制
      式手槍係向「螺絲」購買抑或向「小邱」購買等語（見本
      院卷第二五六至二五八頁），顯見戊○○於正式製作警詢
      筆錄前，曾與員警談及販毒、槍砲案件之部分情節。而本
      院勘驗證人戊○○警詢錄音帶結果，戊○○於九十三年三
      月二十三日正式接受員警詢問並製作筆錄之前，曾與不詳
      員警對話，該名員警除對戊○○告以伊販賣第一級毒品海
      洛因之上下游交易對象、交易之價格、地點等犯罪情節外
      ，就戊○○持有槍、彈部分犯行，亦告稱：「接下來，槍
      枝的部分，有乙○○的介紹，在去年四、五月間一位叫『
      螺絲』的以新臺幣二十五萬…」等語（見本院卷第一五四
      頁），此亦足徵證人己○○證稱正式製作筆錄前與戊○○
      談論案情乙節屬實。且本院勘驗戊○○於九十三年三月二
      十三日檢察官偵訊光碟內容，戊○○於檢察官訊問綽號「
      螺絲」之男子下落時供稱：「（問：螺絲？）螺絲找得到
      」、「（問：找到了嗎？）還沒找到。他們有調他的口卡
      」（見本院卷第一五０頁）等語。則戊○○與員警談論案
      情過程，員警是否自戊○○言談之中，認定伊所稱綽號「
      螺絲」之人即為本件被告，從而展開調閱被告口卡等後續
      偵查作為，自非全無可能。然員警於九十三年三月二十三
      日製作警詢筆錄之初，與戊○○談論案情之過程，並未全
      程錄音或錄影，本院無從查明員警與戊○○談論案情當時
      ，有無對戊○○提示被告口卡或告知被告年籍資料以便求
      證綽號「螺絲」男子之身分，是亦無法排除戊○○自員警
      偵查作為中，獲知被告外型、年籍資料等特徵之機會，伊
      於九十三年三月二十三日警詢當時，供稱綽號「螺絲」男
      子之住處、年齡、身高等特徵，不能排除係因受員警偵查
      作為引導所為，尚難據此率認被告確有販賣扣案之制式手
      槍、子彈予戊○○。
    2.戊○○另於九十三年四月二十九日警詢當時，在員警所提
      示之臺南縣警察局刑警隊指認犯罪嫌疑人紀錄表內編號一
      至六之指認對象照片中，指認編號六之被告照片即為販賣
      扣案制式手槍、子彈綽號「螺絲」之男子，且在員警所提
      示之被告刑事系統影像照片下簽名捺印確認被告為伊所指
      認之人（見警卷第五一至五二頁）。但證人即負責製作戊○○筆錄之員警己○○於本院審理中初雖證稱：渠於九十
      三年四月二十九日前往臺南看守所製作戊○○之筆錄當時
      ，曾詢問戊○○能否指認，要求伊不得胡亂指認，但因時
      間已久，對渠於指認前有無告知戊○○「螺絲」名為庚○○乙節，已不復記憶，然依警方指認程序，於指認前應不
      會告知犯嫌為何人，亦未曾以脅迫、利誘或其他不正方法
      使戊○○指認被告即為綽號「螺絲」之男子等語（見本院
      卷第二五二至二五四頁）。惟本院依檢察官之聲請令證人
      己○○、戊○○二人當庭對質結果，證人戊○○證稱：「
      （問：你是看嫌疑犯照片指認，還是看照片的名字？）警
      員有跟我說螺絲叫做庚○○。是指認時跟我這樣說，螺絲
      我不認識他」、「（問：這六張照片，你為何指認編號六
      就是庚○○？）警員去找一些資料，確定我監聽譯文內所
      說的螺絲就是庚○○，然後告訴我」；而證人己○○就此
      則稱：「（問：製作筆錄過程是否如證人戊○○所述？）
      我拿單子給他指認，如果證人戊○○這樣講的話，就是這
      樣」、「（問：到底有無說？）我有告訴他螺絲這個人我
      們查訪的結果是叫做庚○○」（見本院卷第二六一頁）。
      則依證人己○○、戊○○二人對質結果，本件員警令戊○○指認當時，業已告知「螺絲」名為庚○○，而卷附指認
      犯罪嫌疑人紀錄表上雖有編號一至六之指認對象照片，但
      各張照片均標示指認對象之姓名，則戊○○大可自上開紀
      錄表中照片之姓名，辨識指認對象之差異，進而指認被告
      即為綽號「螺絲」之人。再者，卷附被告之刑事系統影像
      照片，照片中之被告理平頭，而該照片上方姓名、年籍欄
      位業已載明：生日0000000、身高１６５（見警卷
      第五二頁），此與卷附指認犯罪嫌疑人紀錄表所載戊○○
      指認之犯罪嫌疑人特徵為：高約一六五公分、年約三十幾
      歲、理平頭，幾近完全相符（見警卷第五一頁）；參照本
      院勘驗戊○○九十三年四月二十九日警詢錄音帶內容，戊○○於警詢筆錄製作完畢後，製作筆錄之員警又詢問綽號
      「螺絲」男子之身高、年齡、髮型等項（見本院卷第二二
      ０頁），而證人己○○就此證稱：「我們筆錄做完，製作
      警卷第五一頁紀錄的詢問事項時，因為做筆錄當時來不及
      寫，所以事後問他補這一段」（見本院卷第二五八頁），
      是戊○○亦不無可能係於依員警告知之姓名指認被告後，
      再依卷附被告之刑事系統影像照片上所示被告之髮型、身
      高、生日等記載，陳述伊所指認「螺絲」之特徵。則戊○○於九十三年四月二十九日指認被告之過程，亦可能係因
      員警告知「螺絲」名為庚○○，受此暗示所為，顯有遭誘
      導之高度風險，自難以此項指認逕行認定被告確有販賣制
      式槍支、子彈犯行。雖戊○○於九十三年五月七日偵訊中
      再度供稱綽號「螺絲」之男子即為被告，並當庭指認被告
      之口卡，但伊於偵查中既證稱：「我〝上次〞指證槍枝是
      透過乙○○介紹向綽號『螺絲』購買的，『螺絲』即是庚○○」等語，顯見伊於偵查中再度指認被告即為綽號「螺
      絲」之人，無非接續伊於警詢中所為之指證內容，是無從
      將伊於偵查中所為之指認獨立於警詢之外，而執此認為被
      告被訴販賣槍、彈犯行已獲嚴格之證明。
四、綜上所述，本件證人戊○○向他人購入而持有扣案之制式手
    槍、子彈犯行，固堪認定，但戊○○於警詢、偵查以迄本院
    審理中所證情節，前後兩歧，不足以使本院確信被告即為出
    售上開制式槍、彈之人；而戊○○雖於警詢、偵查中所為指
    證內容，俱無法排除遭員警偵查作為誘導、暗示之風險，另
    公訴人所舉被告自承認識戊○○之供述及戊○○與辛○○、
    閩慶元二人監聽譯文，亦不足以佐證戊○○於警詢、偵查中
    供述之內容屬實。是依現有事證，尚不足以逕認被告確有販
    賣制式槍枝、子彈犯行，本件仍有合理之可疑存在。至檢察
    官認槍枝交易常情，少有由仲介者收款並交付槍枝之情形，
    認證人戊○○於本院審理中所為證詞避重就輕，乃迴護被告
    之詞，固有所本，但本件積極證據既不足以使本院確信被告
    有公訴意旨所示犯行，自不能僅以經驗法則為憑，論斷被告
    之刑事責任。此外復查無其他積極證據足證被告有何公訴意
    旨所指犯行，參照前引最高法院判例意旨，應依法為無罪判
    決之諭知，以示平允。
據上論斷，應依刑事訴訟法第三百零一條第一項，判決如主文。
本案經檢察官丁○○到庭執行職務。
中    華    民    國    95    年    3     月    22    日
                  刑事第十一庭  審判長法  官  謝瑞龍
                                      法  官  李東柏
                                      法  官  周紹武
以上正本證明與原本無異。
如不服本判決，應於判決送達後十日內，向本院提出上訴狀。
                                      書記官  鄭佩玉
中    華    民    國    95    年    3     月    22    日


司法院資訊處製作；財團法人民間司法改革基金會備份。
